臺灣屏東地方法院民事裁定
111年度監宣字第92號
聲  請  人  石家郎  

相  對  人  石家霓  

上列當事人間聲請監護宣告事件，本院裁定如下：
    主  文
宣告石家霓（女、民國00年00月00日生、身分證統一編號：Z000
000000號）為受監護宣告之人。
選定石家郎（男、民國00年0月00日生、身分證統一編號：Z0000
00000號）為受監護宣告之人之監護人。
指定羅月寶（女、民國00年0月00日生、身分證統一編號：Z0000
00000號）為會同開具財產清冊之人。
程序費用由受監護宣告之人負擔。
    理  由
一、按對於因精神障礙或其他心智缺陷，致不能為意思表示或受
    意思表示，或不能辨識其意思表示之效果者，法院得因本人
    、配偶、四親等內之親屬、最近一年有同居事實之其他親屬
    、檢察官、主管機關、社會福利機構、輔助人、意定監護受
    任人或其他利害關係人之聲請，為監護之宣告；受監護宣告
    之人應置監護人；法院為監護之宣告時，應依職權就配偶、
    四親等內之親屬、最近一年有同居事實之其他親屬、主管機
    關、社會福利機構或其他適當之人選定一人或數人為監護人
    ，並同時指定會同開具財產清冊之人；法院選定監護人時，
    應依受監護宣告之人之最佳利益，優先考量受監護宣告之人
    之意見，審酌一切情狀，並注意下列事項：受監護宣告之
    人之身心狀態與生活及財產狀況、受監護宣告之人與其配
    偶、子女或其他共同生活之人間之情感狀況、監護人之職
    業、經歷、意見及其與受監護宣告之人之利害關係、法人
    為監護人時，其事業之種類與內容，法人及其代表人與受監
    護宣告之人之利害關係，民法第14條第1項、第1110條、第1
    111條第1項、第1111條之1設有明文。
二、本件聲請意旨：伊之妹妹石家霓因出生時腦缺氧，現已不能
    為意思表示或受意思表示，或不能辨識其意思表示之效果，
    為此依民法第14條規定，聲請宣告相對人為受監護宣告人等
    語。
三、經查，聲請人上開主張，業據其提出戶籍謄本及中華民國身
    心障礙證明（障礙等級：極重度）為證，相對人之精神及心
    智狀況則經鑑定結果：個案自幼年即被發現有發展遲緩之現
    象，以至於無法就學，目前由家人在自家中自行照顧迄今。
    個案下肢行動能力僅能爬行，眼神呆滯、目光茫然，無法與
    人做口語溝通，會談中個案因為智能不足程度嚴重，無法回
    應任何問題，也無法以肢體語言表達個人意思；由臨床經驗
    及個案平日所表現之生活功能來判斷已經達到極重度智能不
    足之程度。個案意識清楚，但是認知功能嚴重受損，無法聽
    從指令做動作，喪失語言表達能力，也無法識字，因此也無
    法筆談，也無法使用肢體語言正確回應，對外界呼喚無辨識
    與理會能力，對於時間、地方、人物之定向能力完全喪失；
    日常生活如進食、沐浴、翻身、大小便等皆無法自理，亦完
    全無處理財產之能力。個案各項功能退化嚴重，生活完全無
    自理能力，必須長期依賴家人、醫療或養護機構照顧，個案
    目前已經處於極重度智能不足狀態，因而導致個人之認知功
    能嚴重失能，為意思表示或受意思表示或辨識其意思表示效
    果之能力完全喪失，可以判定為無意思能力，無法獨力處理
    個人法律事務與從事個人財務管理，也無法主張或維護個人
    權益，建議個案應該已經達到監護宣告之標準等語，有屏安
    醫療社團法人屏安醫院111年5月9日屏安管理字第111000148
    8號函所附精神鑑定報告書在卷可憑，自足認相對人喪失言
    語溝通能力，已無訊問之必要。本院綜合上開證據及鑑定人
    之意見，認相對人確因精神障礙，致不能為意思表示或受意
    思表示之程度，故聲請人聲請對相對人為監護之宣告，為有
    理由，應予准許。
四、次查，聲請人為相對人之哥哥，相對人未婚無子女，其母羅
    月寶、弟弟石家信、兄嫂劉秀珊、弟媳許雅芬均同意由聲請
    人擔任監護人，此有親屬會議紀錄可憑，足認相對人的至親
    均同意由聲請人擔任監護人，是由聲請人負責護養及照顧相
    對人並管理其財產，最能符合相對人之利益，尚無選任程序
    監理人評估監護人選之必要，爰選定聲請人為監護人。另依
    前揭規定，法院於選定監護人時，應同時指定會同開具財產
    清冊之人，及依民法第1113條準用同法第1099條之規定，監
    護開始時，監護人對於受監護人之財產，應依規定會同遺囑
    指定、當地直轄市、縣（市）政府指派或法院指定之人，於
    2個月內開具財產清冊，並陳報法院。為使聲請人得於期限
    內開具財產清冊並陳報法院，並衡酌羅月寶為石家霓之母，
    其願意會同開具財產清冊，有同意書足稽，爰併指定羅月寶
    為會同開具財產清冊之人。
五、依家事事件法第164條第2項，裁定如主文。
中　　華　　民　　國　　111 　年　　5 　　月　　24　　日
                        家事法庭   法  官  陳威宏
以上正本係照原本作成。
如不服本裁定，應於送達後10日內向本院提出抗告狀，並繳納抗
告費新臺幣1,000元。
中　　華　　民　　國　　111 　年　　5 　　月　　24　　日
                                   書記官  鄭珮瑩